ACORDAO-COMPLETO-2407015

ACÓRDÃO 3670/2021 ATA 6/2021 - SEGUNDA CÂMARA

VISTOS, relatados e discutidos estes atos de concessão de aposentadoria exarados pela Gerência Regional de Administração do então denominado Ministério da Fazenda no Espírito Santo, 
ACORDAM os Ministros do Tribunal de Contas da União, reunidos em Sessão da Segunda Câmara, diante das razões expostas pelo Relator, em:
9.1 considerar legais e ordenar o registro dos atos de aposentadoria de Angela Hermanny de Almeida Basto dos Santos (CPF: XXX.851.377-XX) , Cezar Tadeu Canal (CPF: XXX.682.167-XX) , Danuze Xavier Beiruth (CPF: XXX.301.107-XX) , Gabriel Alves de Queiroz Filho (CPF: XXX.190.217-XX) e Heitor Figueira Flecher (CPF: XXX.162.477-XX, com fundamento no    art. 71, inciso III, da Constituição Federal, no art. 1º, inciso V, e art. 39, incisos I e II, da Lei 8.443/1992, no art. 260 do Regimento Interno do Tribunal de Contas da União, deixando de determinar a exclusão do Bônus de Eficiência, diante da decisão liminar proferida pelo Ministro Alexandre de Moraes no Mandado de Segurança 35.500/DF e outros; 
9.2. determinar à Gerência Regional de Administração do Ministério da Economia no Espírito Santo que acompanhe o deslinde dos Mandados de Segurança 35.410, 35.494, 35.498, 35.490, 35.498, 35.500, 35.812 e 35.836, em tramitação no Supremo Tribunal Federal, e, em caso de decisão desfavorável aos inativos, faça cessar o pagamento do Bônus de Eficiência e Produtividade, previsto na Lei 13.464/2017, sob pena de responsabilização solidária da autoridade administrativa omissa;
9.3. dar ciência deste Acórdão ao Ministério da Economia, informando-lhe que o teor integral desta deliberação está disponível no endereço eletrônico: www.tcu.gov.br/acordaos.

Atos de aposentadoria.

Segunda Câmara

Gerência Regional de Administração do Ministério da Economia no Espírito Santo.

3. Interessados/Responsáveis:
3.1. Interessados: Angela Hermanny de Almeida Basto dos Santos (XXX.851.377-XX); Cezar Tadeu Canal (XXX.682.167-XX); Danuze Xavier Beiruth (XXX.301.107-XX); Gabriel Alves de Queiroz Filho (XXX.190.217-XX); Heitor Figueira Flecher (XXX.162.477-XX).

13.1. Ministros presentes: Aroldo Cedraz (na Presidência) e Raimundo Carreiro (Relator).
13.2. Ministro-Substituto convocado: Marcos Bemquerer Costa.
13.3. Ministro-Substituto presente: André Luís de Carvalho.

RAIMUNDO CARREIRO

Trata-se de cinco atos de concessão de aposentadoria exarados pela Gerência Regional de Administração do então denominado Ministério da Fazenda no Espírito Santo e submetidos à apreciação do Tribunal de Contas da União para fins de registro.
2.	A Secretaria de Fiscalização de Integridade de Atos e Pagamentos de Pessoal e de Benefícios Sociais (Sefip) , em instrução às peças 14 e 15, propôs considerar legais os atos e conceder-lhes registro, in verbis: 
"INTRODUÇÃO
1.	Trata-se de atos de concessão de aposentadoria de Angela Hermanny de Almeida Basto dos Santos, Cezar Tadeu Canal, Danuze Xavier Beiruth, Gabriel Alves de Queiroz Filho e Heitor Figueira Flecher, ex-servidores do Superintendência de Administração do Ministério da Fazenda no Estado do Espírito Santo.
2.	Os atos foram submetidos, para fim de registro, à apreciação do Tribunal de Contas da União (TCU) , de acordo com o art. 71, inciso III, da Constituição Federal. O cadastramento e a disponibilização ao TCU ocorreram por intermédio do Sistema de Apreciação e Registro de Atos de Admissão e Concessões, na forma dos arts. 2º, caput e incisos I a VI, e 4º, caput, da Instrução Normativa - TCU 78/2018.
EXAME TÉCNICO
3. 	Esta Secretaria elaborou proposta de mérito (legalidade) dos atos constante deste processo, com determinação à unidade jurisdicionada que excluísse dos proventos dos interessados o valor alusivo ao Bônus de Eficiência e Produtividade, no prazo 15 (quinze) dias, contado a partir da ciência desta deliberação, sujeitando-se a autoridade administrativa omissa à responsabilidade solidária, nos termos do art. 262, caput, do Regimento Interno do TCU (peça 8) . 
4. 	O Ministério Público junto ao TCU concordou com a proposta desta unidade técnica (peça 10) . 
5. 	O Relator, por sua vez, determinou o sobrestamento do " (...) presente processo até deliberação definitiva do Supremo Tribunal Federal no tocante aos Mandados de Segurança 35.410 (Sindireceita) , 35.490 (Unafisco) , 35.494 (Sindifisco) e 35.500 (Anfip) " (peça 11) . 
6. 	Quanto ao Bônus de Eficiência, instituído pela Lei 13.464/2017, este Tribunal firmou o entendimento esposado no Acórdão 631/2018-TCU-Plenário, de relatoria do Ministro Substituto André Luís de Carvalho, relativo ao TC Processo 028.586/2017-4, a saber: 
 (...) 
9.1. considerar legais os atos de aposentadoria em favor de Augusto Ribeiro Filho (à Peça 2 sob o nº 10271791-04-2011-000061-2) , Hamilton Luiz Cavalcante Gondim (à Peça 3 sob o nº 10271791- 04-2007-000173-7) , João Júlio Leal Chaves (à Peça 4 sob o nº 10271791-04-2005-000037-9) , Manoel Paiva Alencar (à Peça 5 sob o nº 10271791-04-2007-000175-3) , Marisa Maria Bainha (à Peça 6 sob o nº 10271791-04-2007-000296-2) , Nancy Cleicy Maria da Silva (à Peça 7 sob o nº 10271791-04-2007- 000169-9) e Sônia Maria Mattos (à Peça 8 sob o nº 10271791-04-2007-000168-0) , para lhes conceder o respectivo registro, deixando de determinar a suspensão do pagamento inerente ao "bônus de eficiência e produtividade" previsto na Lei nº 13.464, de 2017, em respeito à recente decisão proferida pelo Ministro do STF Alexandre de Moraes no bojo do MS 35.500; e 
9.2. determinar que a unidade técnica promova o arquivamento do presente processo, sem prejuízo de, em conjunto com a Consultoria-Jurídica do TCU, promover o acompanhamento sobre o deslinde da aludida decisão proferida pelo Ministro do STF Alexandre de Moraes no âmbito do MS 35.500, entre outros processos correlatos. (destaque acrescido) 
7. 	O caso examinado nestes autos é semelhante. Apesar de não estar consignado nos atos concessórios, verifica-se que consta na estrutura dos proventos atuais dos interessados a vantagem denominada Bônus de Eficiência (peça 12) . Deste modo, esta Unidade Técnica propõe a legalidade dos atos, autorizando os respectivos registros, não cabendo determinação para exclusão da vantagem, em respeito à decisão do Ministro do STF Alexandre de Moraes no MS 35.500 e outros. 
8. 	Esta Unidade Técnica não constatou qualquer irregularidade que impeça a chancela pela legalidade dos atos.
CONCLUSÃO
9.	Em razão do exposto e tendo em vista as análises realizadas nos atos de concessão de aposentadoria de Angela Hermanny de Almeida Basto dos Santos, Cezar Tadeu Canal, Danuze Xavier Beiruth, Gabriel Alves de Queiroz Filho e Heitor Figueira Flecher, esta Unidade Técnica considera que os atos em tela podem receber a chancela de legalidade e o registro por esta Egrégia Corte.
PROPOSTA DE ENCAMINHAMENTO
10.	Ante o exposto, e com fundamento nos arts. 71, inciso III, da Constituição Federal, 1º, inciso V, e 39, inciso II, da Lei n. 8.443/1992, e 260, §§ 1º e 2º, do Regimento Interno do Tribunal de Contas da União, propõe-se considerar LEGAL e conceder o registro dos atos iniciais de aposentadoria de Angela Hermanny de Almeida Basto dos Santos (CPF: XXX.851.377-XX) , Cezar Tadeu Canal (CPF: XXX.682.167-XX) , Danuze Xavier Beiruth (CPF: XXX.301.107-XX) , Gabriel Alves de Queiroz Filho (CPF: XXX.190.217-XX) e Heitor Figueira Flecher (CPF: XXX.162.477-XX) , deixando de determinar a exclusão do Bônus de Eficiência, em respeito à decisão do Ministro do STF Alexandre de Moraes no MS 35.500 e outros."
3.	Por seu turno, o Ministério Público junto ao TCU, em parecer da lavra da Procuradora-Geral, dra. Cristina Machado da Costa e Silva, peça 16, pronunciou-se de acordo com a unidade técnica, com acréscimo de expedir determinação ao órgão de origem para que acompanhe o deslinde dos Mandados de Segurança 35.410, 35.494, 35.498, 35.490, 35.498, 35.500, 35.812 e 35.836, em trâmite no Supremo Tribunal Federal (STF) , os quais versam acerca do pagamento dos Bônus de Eficiência e Produtividade (Lei 13.464/2017) , in verbis:
	"Esta representante do Ministério Público de Contas coloca-se de acordo com a proposição firmada pela Secretaria de Fiscalização de Pessoal - Sefip - às peças n.ºs 14 e 15, pela legalidade e registro dos atos de aposentadoria expedidos pela Superintendência de Administração do Ministério da Fazenda no Estado do Espírito Santo, adicionando determinação ao órgão de origem para que acompanhe o deslinde dos Mandados de Segurança n.ºs 35.410, 35.494, 35.498, 35.490, 35.498, 35.500, 35.812 e 35.836, em tramitação no Supremo Tribunal Federal, e, em caso de decisão desfavorável aos inativos, faça cessar o pagamento do Bônus de Eficiência e Produtividade, previsto na Lei n.º 13.464/2017, sob pena de responsabilização solidária da autoridade administrativa omissa."
4.	É o relatório.

não há

Procuradora-Geral Cristina Machado da Costa e Silva.

APOSENTADORIA. MINISTÉRIO DA ECONOMIA. PAGAMENTO DE BÔNUS DE EFICIÊNCIA E PRODUTIVIDADE. LEGALIDADE DOS ATOS. CONCESSÃO DE REGISTROS. DETERMINAÇÃO PARA ACOMPANHAMENTO DO DESLINDE DAS AÇÕES JUDICIAIS JUNTO AO STF E CESSAÇÃO DOS PAGAMENTOS EM CASO DE DECISÃO DESFAVORÁVEL AOS INTERESSADOS. ARQUIVAMENTO.

APOSENTADORIA (APOS)

Secretaria de Fiscalização de Integridade de Atos e Pagamentos de Pessoal e de Benefícios Sociais (Sefip).

Relato o presente processo por força do art. 152 do Regimento Interno do Tribunal de Contas da União (RI/TCU) .
2.	Conforme assentado no relatório precedente, trata-se de cinco atos de concessão de aposentadoria exarados pela Gerência Regional de Administração do então denominado Ministério da Economia no Espírito Santo e submetidos à apreciação do Tribunal de Contas da União para fins de registro.
3.	A Sefip propôs considerar legais os atos e conceder-lhes registro (peças 14 e 15) .
4.	O Ministério Público junto ao TCU, representado pela Procuradora-Geral, dra. Cristina Machado da Costa e Silva, peça 16, anuiu à unidade técnica, com acréscimo de expedir determinação ao órgão de origem para que acompanhe o deslinde dos Mandados de Segurança 35.410, 35.494, 35.498, 35.490, 35.498, 35.500, 35.812 e 35.836, em trâmite no Supremo Tribunal Federal (STF) , os quais versam acerca do pagamento dos Bônus de Eficiência e Produtividade (Lei 13.464/2017) , e, em caso de decisão desfavorável aos interessados, faça cessar os pagamentos referentes à aludida rubrica.
5.	Razão assiste ao Parquet. Vejamos.
6.	Verifico que consta na estrutura dos proventos atuais dos interessados a vantagem denominada Bônus de Eficiência (peça 12) , prevista na Lei 13.464/2017.
7.	A esse respeito, consigno que, nos autos do Mandado de Segurança 35.500[footnoteRef:2], o relator do mandamus, Ministro Alexandre de Moraes, deferiu medida liminar para determinar "que o Tribunal de Contas da União, nos casos concretos submetidos à sua apreciação, se abstenha de afastar a incidência dos §§ 2º e 3º dos artigos 7º e 17 da Medida Provisória 765/2016, convertida na Lei 13.464/2017". [2:  Mandado de segurança coletivo, com pedido de liminar, impetrado pela Associação Nacional dos Auditores Fiscais da Receita Federal do Brasil - ANFIP contra ato do Tribunal de Contas da União, o qual determinou que os §§ 2º e 3º dos artigos 7º e 17 da Medida Provisória 765/2016, convertida na Lei 13.464/2017 somente poderão ter a sua incidência afastada nos casos concretos submetidos à apreciação deste Tribunal, consoante autorizado no enunciado nº 347 da Súmula do STF (TC Processo 021.009/2017-1) .] 
8.	Deste modo, os atos de aposentadoria ora em apreço devem ser considerados legais e ter seu registro concedido.
9.	No entanto, a sugestão do Parquet deve ser acatada no sentido de se determinar ao Ministério da Economia que faça cessar os pagamentos da aludida rubrica em caso de decisão desfavorável aos beneficiários nos Mandados de Segurança 35.410, 35.494, 35.498, 35.490, 35.498, 35.500, 35.812 e 35.836, sob pena de responsabilização solidária da autoridade administrativa omissa. 
10.	Ante o exposto, acolho as propostas da Sefip, com os acréscimos propugnados pelo Ministério Público junto ao TCU, e VOTO no sentido de que seja adotado o Acórdão que ora submeto a este Colegiado.
TCU, Sala das Sessões Ministro Luciano Brandão Alves de Souza, em 9 de março de 2021.
RAIMUNDO CARREIRO 
Relator